---
title: "Golasecca"
author: "V. Cicolani, T. Huet"
date: "11/11/2020"
output: html_document
---

```{r setup, include=FALSE}
knitr::opts_chunk$set(echo = TRUE)
# library(XLConnect)
library(igraph)
# library(network)
library(ggplot2)
library(plotly)
library(dplyr)

chm <-"F:\\Collaborations et concours\\Colloques, seminaires, articles\\170427 CTHS\\data_12.xlsx"
map1.url <- "https://qgiscloud.com/VGChilde/gic_iiab"
publi.url <- "https://halshs.archives-ouvertes.fr/halshs-02314978/document"



f.a.period <- function(tab, a.per){
  # return a subset on the period
  # a.per <- "GIC_IIAB"
  per <- tab[tab[,a.per] > 0,]
  per <- per[complete.cases(per),]
  per <- subset(per, select=c("sites","objets","contexte.site"))
}
```

## Golasecca IC-IIAB

### Carte

[Golasecca IC IIAB](https://qgiscloud.com/VGChilde/gic_iiab) 

Plus courts chemins et carrefours intersites théoriques pour la
période Golasecca IC-IIAB, entre 670 et 530 av. J.-C.
Les numéros des cols renvoient à la fig. 2.
PAO Thomas Huet. Données Veronica Cicolani.
... during the period 

### Graph

Distribution en Suisse de la parure Golasecca et de la vaisselle
métallique (étrusque et de Grande Grèce) par type de site pour la période
Golasecca IC-IIAB, entre 670 et 530 avant J.-C.

```{r pressure, echo=FALSE, warning=FALSE}
data <- openxlsx::read.xlsx(chm,
                            sheet = "europe-ceramiques",
                            cols = c(7, 8, 13),
                            # region = "G1:H522",
                            colNames  = TRUE)
colnames(data)[1] <- 'sites'
colnames(data)[2] <- 'objets'
colnames(data)[3] <- 'contexte.site'
# tableau 2
chrono <- openxlsx::read.xlsx(chm,
                                sheet = "europe-ceramiques",
                              cols = c(25, 26, 27, 28),
                              colNames = TRUE)
chrono <- chrono[-nrow(chrono),] # rm ccalcultaed sums
colnames(chrono)[1] <- 'GIC_IIAB'
colnames(chrono)[2] <- 'GIIAB_IIIA1'
colnames(chrono)[3] <- 'GIIIA1_IIIA3'
colnames(chrono)[4] <- 'GIIIA3'
# associe les tableaux
tab <- cbind(data,chrono) 
# unique(tab$contexte.site)
df.per <- f.a.period(tab, "GIC_IIAB") # subset # période 1
# TODO: class crosses = no markers
site.type <- data.frame(contexte.site=c("funeraire","habitat","habitat-funeraire",
                                        "sanctuaire","depot","fluvial",
                                        "non_rens","indetermine"),
                        contexte.forme=c("triangle-down","square","cross",
                                         "triangle","triangle","cross",
                                         "hexagon","hexagon"),
                        contexte.couleur=c("#000000","#ff0000","#808080",
                                           "#ffff00","#ffff00","#ffff00",
                                           "#00ff00","#00ff00"),
                        stringsAsFactors = F)
df.per <- merge(df.per,site.type,by="contexte.site",all.x=T) # merge
df.per <- df.per[, c("sites","objets","contexte.forme","contexte.couleur","contexte.site" )]
# graphe
# g <- graph_from_data_frame(df.per, directed = FALSE, vertices = NULL)
# plot(g,vertex.size = 3,layout = layout.fruchterman.reingold)
# seed(32)
# graph <- graph_from_data_frame(edgelist)
f.ggraph(df.per){
  g <- graph_from_data_frame(df.per, directed = FALSE, vertices = NULL)
  L <- layout.fruchterman.reingold(g) # spat
  g <- set.vertex.attribute(g, "degree", value=degree(g))
  g <- set.vertex.attribute(g, "contexte.site", value=df.per$contexte.site)
  g <- set.vertex.attribute(g, "contexte.forme", value=df.per$contexte.forme)
  g <- set.vertex.attribute(g, "contexte.couleur", value=df.per$contexte.couleur)
  g <- set.vertex.attribute(g, "x", value=L[,1])
  g <- set.vertex.attribute(g, "y", value=L[,2])
}

# objects
# a single form and various pastel colors
obj.colors <- data.frame(nom=c("Parure Golasecca","Vaisselle metallique","Ceramique grecque","Amphore"),
                         couleur=c("#abdee6","#ffabab","#97c1a9","#ff9cee"),
                         stringsAsFactors = F)
for(i in 1:nrow(obj.colors)){
  # i <- 1
  id.obj <- match(obj.colors[i,"nom"], get.vertex.attribute(g, "name", index=V(g)))
  if(!is.na(id.obj)){
    g <- set.vertex.attribute(g, "contexte.forme", index = c(id.obj), "circle")
    g <- set.vertex.attribute(g, "contexte.couleur", index = c(id.obj), obj.colors[i,"couleur"])
  }
}
# 
# id.parure.golasecca <- match("Parure Golasecca", get.vertex.attribute(g, "name", index=V(g)))
# if(!is.na(id.parure.golasecca)){
#   g <- set.vertex.attribute(g, "contexte.forme", index = c(id.parure.golasecca), "circle")
#   g <- set.vertex.attribute(g, "contexte.couleur", index = c(id.parure.golasecca), "#abdee6")
# }
# id.vaiselle.metallique <- match("Vaisselle metallique", get.vertex.attribute(g, "name", index=V(g)))
# if(!is.na(id.vaiselle.metallique)){
#   g <- set.vertex.attribute(g, "contexte.forme", index = c(id.vaiselle.metallique), "circle")
#   g <- set.vertex.attribute(g, "contexte.couleur", index = c(id.vaiselle.metallique), "#97c1a9")
# }
# id.ceramique.grec <- match("Ceramique grecque", get.vertex.attribute(g, "name", index=V(g)))
# if(!is.na(id.ceramique.grec)){
#   g <- set.vertex.attribute(g, "contexte.forme", index = c(id.ceramique.grec), "circle")
#   g <- set.vertex.attribute(g, "contexte.couleur", index = c(id.ceramique.grec), "#ffabab")
# }
# id.amphore <- match("Amphore", get.vertex.attribute(g, "name", index=V(g)))
# if(!is.na(id.amphore)){
#   g <- set.vertex.attribute(g, "contexte.forme", index = c(id.amphore), "circle")
#   g <- set.vertex.attribute(g, "contexte.couleur", index = c(id.amphore), "#ff9cee")
# }
# spatialization
vs <- V(g)
# TODO: add forme, couleur to vertex
# es <- as.data.frame(get.edgelist(g))
es <- as.data.frame(get.edgelist(g),stringsAsFactors = F)
# merge with color
es <- merge(es, obj.colors, by.x = "V2", by.y="nom",all.x = T)
# Ne <- length(es[1]$V1)
Ne <- nrow(es)
Xn <- L[,1]
Yn <- L[,2]
df.nds <- igraph::as_data_frame(g, what="vertices") # to retrieve coordinates
# edges
edge_shapes <- list()
for(i in 1:Ne) {
  # i <- 48
  v0 <- es[i,]$V1
  v1 <- es[i,]$V2
  edge_shape = list(
    type = "line",
    line = list(color = es[i,]$couleur,
                width = 1.5),
    layer='below',
    #♦ renversant... x~y
    x0 = df.nds[df.nds$name == v0,"y"],
    y0 = df.nds[df.nds$name == v0,"x"],
    x1 = df.nds[df.nds$name == v1,"y"],
    y1 = df.nds[df.nds$name == v1,"x"],
    opacity = 1
  )
  edge_shapes[[i]] <- edge_shape
}

plot_ly() %>%
  # nodes
  layout(shapes = edge_shapes,
         xaxis = list(title = "",
                      showgrid = FALSE,
                      showticklabels = FALSE,
                      zeroline = FALSE),
         yaxis = list(title = "",
                      showgrid = FALSE,
                      showticklabels = FALSE,
                      zeroline = FALSE)
  ) %>%
  add_markers(
    y = ~V(g)$x,
    x = ~V(g)$y,
    mode = "markers",
    text = V(g)$name,
    hoverinfo = "text",
    opacity = 1,
    marker = list(
      symbol = V(g)$contexte.forme,
      size = log2(V(g)$degree*500),
      color = V(g)$contexte.couleur,
      opacity = 1,
      line = list(
        color = "#000000",
        width = 1
      )
    )
  )
# 
# 
# fig <- plot_ly() %>%
#   # nodes
#   add_markers(
#     y = ~V(g)$x,
#     x = ~V(g)$y,
#     mode = "markers",
#     text = V(g)$name,
#     hoverinfo = "text",
#     alpha = 1,
#     marker = list(
#       symbol = V(g)$contexte.forme,
#       # size = V(g)$degree,
#       size = log2(V(g)$degree*500),
#       color = V(g)$contexte.couleur,
#       line = list(
#         color = "#000000",
#         width = 1
#       )
#     )
#   )
# fig <- layout(
#     fig,
#     shapes = edge_shapes,
#     xaxis = list(title = "",
#                  # showgrid = FALSE,
#                  # showticklabels = FALSE,
#                  zeroline = FALSE),
#     yaxis = list(title = "",
#                  # showgrid = FALSE,
#                  # showticklabels = FALSE,
#                  zeroline = FALSE)
#   )
# fig

# # edges
# edge_shapes <- list()
# for(i in 1:Ne) {
#   # i <- 1
#   v0 <- es[i,]$V1
#   v1 <- es[i,]$V2
#   edge_shape = list(
#     type = "line",
#     line = list(color = es[i,]$couleur,
#                 width = 1.5),
#     x0 = Xn[match(v0,names(vs))],
#     y0 = Yn[match(v0,names(vs))],
#     x1 = Xn[match(v1,names(vs))],
#     y1 = Yn[match(v1,names(vs))],
#     opacity = 1
#   )
#   edge_shapes[[i]] <- edge_shape
# }
# network <- plot_ly() %>%
#   add_markers(
#     y = ~Xn,
#     x = ~Yn,
#     mode = "markers",
#     text = V(g)$name,
#     hoverinfo = "text",
#     alpha = 1,
#     marker = list(
#       symbol = V(g)$contexte.forme,
#       # size = V(g)$degree,
#       size = log2(V(g)$degree*500),
#       color = V(g)$contexte.couleur,
#       line = list(
#         color = "#000000",
#         width = 1
#       )
#     )
#   )
# #   layout(
# #     shapes = edge_shapes,
# #     xaxis = list(title = "", showgrid = FALSE, showticklabels = FALSE, zeroline = FALSE),
# #     yaxis = list(title = "", showgrid = FALSE, showticklabels = FALSE, zeroline = FALSE)
# #   )
# # network
# network <- layout(
#   network,
#   shapes = edge_shapes,
#   xaxis = list(title = "", showgrid = FALSE, showticklabels = FALSE, zeroline = FALSE),
#   yaxis = list(title = "", showgrid = FALSE, showticklabels = FALSE, zeroline = FALSE)
# ) 
# network
# # gp <- ggplotly(g)
# # htmlwidgets::saveWidget(as_widget(gp), "ggplot.html")
# # plot_ly(p)
```

## References

[Bib](https://halshs.archives-ouvertes.fr/halshs-02314978/document)
