---
title: "Golasecca-net"
author:
  - Thomas Huet^[LabEx ARCHIMEDE, ANR-11-LABX-0032-01, thomashuet7@gmail.com]
  - Veronica Cicolani^[LabEx ARCHIMEDE, ANR-11-LABX-0032-01, AOrOc UMR 8546 CNRS-ENS-PSL, cicojunior@gmail.com]
# author: "Thomas Huet, Veronica Cicolani"
# authors:
#   - name: Thomas Huet
#     orcid: 0000-0002-1112-6122
#     affiliation: 1
#   - name: Veronica Cicolani
#     orcid: 0000-0003-0326-299X
#     affiliation: 1, 2
# affiliations:
#   - name: LabEx ARCHIMEDE, ANR-11-LABX-0032-01
#     index: 1
#   - name: AOrOc UMR 8546 CNRS-ENS-PSL
#     index: 2
# keywords: "keywordA, keywordB"
# date: "`r format(Sys.Date())`"
bibliography: bibliographie.bib
output:
  html_document:
    toc: true
    toc_float:
      collapsed: false
      smooth_scroll: false
---
[![DOI](https://zenodo.org/badge/312086763.svg)](https://zenodo.org/badge/latestdoi/312086763)
&nbsp;

&nbsp;


```{r setup, include=FALSE}
knitr::opts_chunk$set(echo = FALSE, fig.width = 10, fig.height = 10, fig.align = "center")
# library(XLConnect)
library(igraph)
# library(network)
library(ggplot2)
library(plotly)
library(dplyr)
library(reshape)
library(rdflib)
library(tidyr)
library(tibble)
library(jsonld)
library(knitr)
library(kableExtra)
library(leaflet)
library(sf)
library(sp)
library(downloadthis)

getwd()

chm <- paste0(getwd(), "/data/data_13.xlsx") #"F:\\Collaborations et concours\\Colloques, seminaires, articles\\170427 CTHS\\data_13.xlsx"
chm.sig <- paste0(getwd(), "/data") # "F:\\Collaborations et concours\\Colloques, seminaires, articles\\170427 CTHS\\SIG"
map1.url <- "https://qgiscloud.com/VGChilde/gic_iiab"
publi.url <- "https://halshs.archives-ouvertes.fr/halshs-02314978/document"

# a single form and various pastel colors
periodes.df <- data.frame(periodes = c("GIC_IIAB","GIIAB_IIIA1","GIIIA1_IIIA3","GIIIA3"),
                          periodes.url = c("IC_IIAB","IIAB_IIIA1","IIIA1_IIIA3","IIIA3"),
                          periodes.lbl = c("IC-IIAB", "IIAB-IIIA1", "IIIA1-IIIA3", "IIIA3"),
                          nom.periodes = paste0("Golasecca ", 
                                                c("IC-IIAB", "IIAB-IIIA1", "IIIA1-IIIA3", "IIIA3")),
                          tpq = c(-670, -530, -450, -420),
                          taq = c(-530, -450, -380, -380),
                          colors = c('rgb(0, 0, 249)', 'rgb(45, 45, 255)',
                                     'rgb(96, 96, 255)', 'rgb(147, 147, 255)'),
                          stringsAsFactors = F)
obj.colors <- data.frame(nom=c("Parure Golasecca",
                               "Vaisselle metallique",
                               "Ceramique grecque",
                               "Amphore"),
                         couleur=c("#9f9cf7", # bleu
                                   "#abffab", # vert
                                   "#f79cf4", # rose
                                   "#ffffab"), # jaune
                         rgb=c('rgb(159, 156, 247)',
                               'rgb(171, 255, 171)',
                               'rgb(247, 156, 244)',
                               'rgb(255, 255, 171)'),
                         stringsAsFactors = F)
site.type <- data.frame(contexte.site=c("funeraire","habitat","habitat-funeraire",
                                        "sanctuaire","depot","fluvial",
                                        "non_rens","indetermine"),
                        contexte.forme.ply=c("triangle-down","square","cross",
                                             "triangle","triangle","cross",
                                             "hexagon","hexagon"),
                        contexte.couleur=c("#848484","#ff0000","#808080",
                                           "#ffff00","#ffff00","#ffff00",
                                           "#00ff00","#00ff00"),
                        stringsAsFactors = F)
# functions - - - - - - - - - - - - - - - - - - - - - - - - - - -

f.data <- function(chm){
  # site / ...
  # chm <- getwd()
  data <- openxlsx::read.xlsx(chm,
                              sheet = "europe-ceramiques",
                              cols = c(1, 2, 7, 8, 13),
                              # region = "G1:H522",
                              colNames  = TRUE)
  colnames(data)[1] <- 'x' 
  colnames(data)[2] <- 'y' 
  colnames(data)[3] <- 'sites'
  colnames(data)[4] <- 'objets'
  colnames(data)[5] <- 'contexte.site' 
  # create idfs, alphabetci order
  idf.sites <- data.frame(sites = sort(unique(data$sites)),
                          num = 1:length(unique(data$sites)),
                          stringsAsFactors = F)
  data <- merge(data, idf.sites, by="sites",all.x=T)
  return(data)
}

f.chrono <- function(chm){
  # chrono / per
  chrono <- openxlsx::read.xlsx(chm,
                                sheet = "europe-ceramiques",
                                cols = c(25, 26, 27, 28),
                                colNames = TRUE)
  # chrono <- chrono[-nrow(chrono),] # rm ccalcultaed sums
  colnames(chrono)[1] <- 'GIC_IIAB'
  colnames(chrono)[2] <- 'GIIAB_IIIA1'
  colnames(chrono)[3] <- 'GIIIA1_IIIA3'
  colnames(chrono)[4] <- 'GIIIA3'
  return(chrono)
}

f.a.period <- function(tab, site.type, a.per){
  # return a subset on the period
  # a.per <- "GIC_IIAB"
  per <- tab[tab[,a.per] > 0,]
  per <- per[complete.cases(per),]
  per <- subset(per, select=c("num", "sites","objets","contexte.site"))
  per <- merge(per,site.type,by="contexte.site",all.x=T) # merge
  per <- per[, c("num", "sites","objets","contexte.forme.ply",
                 "contexte.couleur","contexte.site" )]
  return(per)
}

f.ggraph  <- function(df.per,obj.colors){
  ## nodes
  col.nds <- c("sites","num","contexte.site","contexte.forme.ply","contexte.couleur")
  # sites
  nds.sites <- df.per[ ,col.nds]
  # objets
  nds.objets <- data.frame(nom = unique(df.per$objets),
                           num = unique(df.per$objets),
                           contexte = rep("objet",length(unique(df.per$objets))),
                           forme = rep("circle",length(unique(df.per$objets))),
                           stringsAsFactors = F)
  nds.objets <- merge(nds.objets, obj.colors, by="nom")
  nds.objets$rgb <- NULL
  names(nds.objets) <- col.nds
  # merge
  nds <- rbind(nds.sites, nds.objets)
  # rm duplicated
  nds <- nds[!duplicated(nds[ ,"sites"]), ]
  ## edges
  eds <- df.per[,c("sites","objets")]
  # save sums 
  df.eds <- table(eds)
  # rm duplicated
  eds <- eds[!duplicated(eds), ]
  g <- graph_from_data_frame(eds, directed=FALSE, vertices=nds)
  L <- layout.fruchterman.reingold(g) # spat
  g <- set.vertex.attribute(g, "site", value=V(g)$name)
  g <- set.vertex.attribute(g, "degree", value=degree(g))
  g <- set.vertex.attribute(g, "x", value=L[,1])
  g <- set.vertex.attribute(g, "y", value=L[,2])
  # igraph::as_data_frame(g, 'vertices') # check vertices
  es <- as.data.frame(get.edgelist(g),stringsAsFactors = F)
  # merge with color
  es <- merge(es, obj.colors, by.x = "V2", by.y="nom",all.x = T)
  Xn <- L[,1]
  Yn <- L[,2]
  df.nds <- igraph::as_data_frame(g, what="vertices") # to retrieve coordinates
  # edges
  edge_shapes <- list()
  for(i in 1:nrow(es)) {
    # i <- 48
    v0 <- es[i,]$V1
    v1 <- es[i,]$V2
    edge_shape = list(
      type = "line",
      line = list(color = es[i,]$couleur,
                  width = 1.5),
      layer='below', # plot below
      #♦ renversant... x~y
      x0 = df.nds[df.nds$name == v0,"y"],
      y0 = df.nds[df.nds$name == v0,"x"],
      x1 = df.nds[df.nds$name == v1,"y"],
      y1 = df.nds[df.nds$name == v1,"x"],
      opacity = 1
    )
    edge_shapes[[i]] <- edge_shape
  }
  set.seed(41)
  fig <- plot_ly() %>%
    # nodes
    layout(shapes = edge_shapes,
           xaxis = list(title = "",
                        showgrid = FALSE,
                        showticklabels = FALSE,
                        zeroline = FALSE),
           yaxis = list(title = "",
                        showgrid = FALSE,
                        showticklabels = FALSE,
                        zeroline = FALSE)
    ) %>%
    add_markers(
      y = ~V(g)$x,
      x = ~V(g)$y,
      mode = "markers",
      text = V(g)$name,
      hoverinfo = "text",
      # name = ~thm,
      # opacity = 1,
      marker = list(
        symbol = V(g)$contexte.forme.ply,
        # size = log2(V(g)$degree*1000),
        size = (log(V(g)$degree)+1)*20,
        color = V(g)$contexte.couleur,
        opacity = .8,
        line = list(
          color = "#000000",
          width = 1))) %>% 
    # renversant
    add_annotations(x = ~V(g)$y,
                    y = ~V(g)$x,
                    text =  paste0("<b>",V(g)$num,"</b>"),
                    # text =  ~V(g)$num,
                    font=list(size=8),
                    # xref = "x",
                    # yref = "y",
                    # yanchor = 'center',
                    # xanchor = 'center',
                    showarrow = FALSE,
                    inherit = T)
  return(fig)
}
# TODO: class crosses = no markers
# f.lflt.per(getwd(),tab,"GIC_IIAB") # create leaflet html map 
# f.lflt.per <- function(chm.doss,tab,per){
#   # create leaflet obj for the chef de tribu and sect Me
#   # add the image
#   # chm.doss <- "C:/Users/supernova/Dropbox/My PC (supernova-pc)/Documents/golasecca" ; per <- "GIC_IIAB"
#   tab.per <- tab[tab[,per] > 0,]
#   sit.per <- tab.per[, c("x", "y", "num","sites", "objets", "contexte.site")]
#   sit.per <- sit.per[complete.cases(sit.per), ]
#   sit.per <- sit.per[!duplicated(sit.per), ]
#   sit.per <- na.omit(sit.per)
# 
#   leafIcons <- f.leafIcons(sit.per) # cr ions Lf
#   # leaflet(width = "50%") %>%
#   #   setView(lng = sit.per$x, lat = sit.per$y) %>%
#   # aPeriod <- leaflet(data = sit.per,width = "75%") %>%
#   #   addTiles() %>%
#   #   addMarkers(~x, ~y, icon = leafIcons, popup=~sites)
#   paste0(sit.per$num,". ",sit.per$sites,"<br>",sit.per$contexte.site)
#   
#   nhd_wms_url <- "https://basemap.nationalmap.gov/arcgis/services/USGSTopo/MapServer/WmsServer"
# 
#   aPeriod <- leaflet("map", data = sit.per, width = "75%", height = "500px") %>%
#     # addTiles() %>%
#     addTiles(group = 'OSM') %>%
#     # addWMSTiles(nhd_wms_url, layers = "0", group='Topo')
#     addProviderTiles(providers$Esri.WorldImagery, group='Topo') %>%
#     addMarkers(~x, ~y,
#                icon = leafIcons,
#                popup=paste0(sit.per$num,". <b>",sit.per$sites,"</b><br>",sit.per$contexte.site),
#                # popup=~sites,
#                # opacity=0.8,
#                label=~num,
#                labelOptions = labelOptions(noHide = T,
#                                            direction = "center",
#                                            textOnly = TRUE,
#                                            style = list(
#                                              # "color" = "red",
#                                              # "font-family" = "serif",
#                                              "font-style" = "bold",
#                                              # "box-shadow" = "3px 3px rgba(0,0,0,0.25)",
#                                              "font-size" = "8px"
#                                              # "border-color" = "rgba(0,0,0,0.5)"
#                                            ))) %>%
#     addLayersControl(
#       baseGroups = c('Topo', 'OSM')) %>%
#         addScaleBar(position = "bottomleft")
#   # htmlwidgets::saveWidget(aPeriod, file=paste0(chm.doss,"/img/site_",per,".html"))
#   return(aPeriod)
# }

f.lflt.per <- function(chm.doss,
                       tab,
                       per,
                       export.to = NA){
  tab.per <- tab[tab[,per] > 0,]
  sit.per <- tab.per[, c("x", "y", "num","sites", "objets", "contexte.site")]
  sit.per <- sit.per[complete.cases(sit.per), ]
  sit.per <- sit.per[!duplicated(sit.per), ]
  sit.per <- na.omit(sit.per)
  # chemins
  chemins <- st_read(dsn = chm.sig, layer = "_chemins_merge", quiet = T)
  wgs84 <- CRS("+proj=longlat +datum=WGS84")
  chemins <- as(chemins, "Spatial")
  chemins <- spTransform(chemins, wgs84)
  chemins.per <- chemins[chemins$layer == per, ]
  # aire d'etude
  roi <- st_read(dsn = chm.sig, layer = "_aire_etude", quiet = T)
  roi <- as(roi, "Spatial")
  roi <- spTransform(roi, wgs84)
  
  
  leafIcons <- f.leafIcons(sit.per) # cr ions Lf
  
  # f.leafIcons(sit.per) # cr ions Lf
  # leaflet(width = "50%") %>%
  #   setView(lng = sit.per$x, lat = sit.per$y) %>%
  # aPeriod <- leaflet(data = sit.per,width = "75%") %>%
  #   addTiles() %>%
  #   addMarkers(~x, ~y, icon = leafIcons, popup=~sites)
  paste0(sit.per$num,". ",sit.per$sites,"<br>",sit.per$contexte.site)
  nhd_wms_url <- "https://basemap.nationalmap.gov/arcgis/services/USGSTopo/MapServer/WmsServer"
  aPeriod <- leaflet("map", data = sit.per, width = "100%", height = "600px") %>%
    # addTiles() %>%
    addTiles(group = 'OSM') %>%
    addProviderTiles(providers$Stamen.TerrainBackground, group='Stamen') %>%
    # addWMSTiles(nhd_wms_url, layers = "0", group='Topo')
    addProviderTiles(providers$Esri.WorldImagery, group='Topo') %>%
    addPolygons(data = roi, color = "black", fillOpacity = 0, opacity = .7, weight = 3) %>%
    addPolylines(data = chemins.per, color = "red", opacity = .2, weight = 2) %>%
    addMarkers(~x, ~y,
               icon = leafIcons,
               popup=paste0(sit.per$num,". <b>",sit.per$sites,"</b><br>",
                            sit.per$contexte.site),
               # popup=~sites,
               # opacity=0.8,
               label=~num,
               labelOptions = labelOptions(noHide = T,
                                           direction = "center",
                                           textOnly = TRUE,
                                           style = list(
                                             # "color" = "red",
                                             # "font-family" = "serif",
                                             "font-style" = "bold",
                                             # "box-shadow" = "3px 3px rgba(0,0,0,0.25)",
                                             "font-size" = "8px"
                                             # "border-color" = "rgba(0,0,0,0.5)"
                                           ))) %>%
    addControl(per, position = "topright") %>%
    addLayersControl(
      baseGroups = c('Stamen', 'Topo', 'OSM')) %>%
    addScaleBar(position = "bottomleft")
  if(!is.na(export.to)){
    htmlwidgets::saveWidget(aPeriod, export.to)
  } else {
    return(aPeriod)
  }
}

f.leafIcons <- function(sit.per){
  leafIcons <- icons(
    # leafIcons
    iconUrl = ifelse(sit.per$contexte.site %in% c('funeraire'),
                     paste0(getwd(),"/img/s_funeraire.png"),
                     ifelse(sit.per$contexte.site %in% c('indetermine','non_rens'),
                            paste0(getwd(),"/img/s_indet.png"),
                            ifelse(sit.per$contexte.site %in% c('depot','sanctuaire','fluvial'),
                                   paste0(getwd(),"/img/s_depot.png"),
                                   ifelse(sit.per$contexte.site %in% c('habitat'),
                                          paste0(getwd(),"/img/s_habitat.png"), paste0(getwd(),"/img/s_autres.png"))))
    ),
    iconWidth = 15, iconHeight = 15
  )
  return(leafIcons)
}
```

Cette page web reprend les éléments d'une étude réalisée dans le cadre du LabEx ARCHIMEDE^[Ce travail a bénéficié du soutien du LabEx ARCHIMEDE au titre du programme "Investir L'Avenir" ANR-11-LABX-0032-01, [https://archimede.cnrs.fr/](https://archimede.cnrs.fr/)] et d'un article paru aux éditions du CTHS [@Cicolani19]. Adossée au colloque du CTHS [*La conquête de la montagne : des premières occupations humaines à l’anthropisation du milieu*](https://cths.fr/ed/edition.php?id=7737), notre étude portait sur la distribution spatiale et les associations entre différentes classes de mobilier au cours du premier âge du Fer dans les Alpes centrales. Notre intention était de faire un essai de modélisation des réseaux d'échanges en nous servant de deux heuristiques: le réseau des plus courts chemins théorique et la modélisation des présences/absences de tel ou tel type de mobilier avec le tracé de graphes. Cette modélisation nous avait permis de synthétiser l'information portant sur plus de 250 sites et 2,000 objets. 

Nous avons voulu poursuivre cette modélisation en développant les aspects web et interactifs. Cette page web est issue d'un document *opensource* [Rmarkdown](https://rmarkdown.rstudio.com/) hebergé sur [GitHub](https://github.com/). Nous y reprenons des [éléments de notre étude](#etude) et nous nous intéressons à comment nos résultats peuvent être référencés, rendus accessibles, rendus interopérables et réutilisables dans un contexte de développement de l' [Open Science](#openscience)  

# Réseaux d'échanges au Golasecca {#etude}

```{r intro, echo=FALSE, warning=FALSE}
chrono <- f.chrono(chm)
data <- f.data(chm)
tab <- cbind(data,chrono) # associe les tableaux
nb.sites <- length(unique(tab$sites))
nb.typ.obj <- length(unique(tab$objets))
obj.personnels <- unique(tab$objets)[1]
obj.collectifs <- paste0(unique(tab$objets)[2:4], collapse = ", ")
nb.typ.sites <- length(unique(tab$contexte.site))
nb.periodes <- nrow(periodes.df)
Gdebut <- min(periodes.df$tpq)
Gfin <- max(periodes.df$taq)
```

L'étude porte sur la distribution de deux principales classes d’objets : 

* classe ***'`r obj.personnels`'***: les parures nord-italiques de type Golasecca, objets ordinaires et personnels issus d’interactions à courte et moyenne distance

* classe: ***'`r obj.collectifs`'***: les importations méditerranéennes, objets à valeur ajoutée liés à des réseaux collectifs agissant à plus longue distance


```{r effectifs, echo=FALSE, warning=FALSE, fig.width=8, fig.height= 5, fig.align="center"}
# TODO add href in x axis
lbl.href.per <- paste0("<a href = 'https://zoometh.github.io/golasecca/#",
                       periodes.df$periodes.url,"'>",
                       periodes.df$periodes.lbl,"</a>")
tab.count <- subset(tab, select = c("objets", periodes.df$periodes))
tab.count[is.na(tab.count)] <- 0
# aggregate(tab.count$GIC_IIAB, by=list(objets=tab.count$objets), FUN=sum)
tab.count <- aggregate(cbind(tab.count$GIC_IIAB,
                             tab.count$GIIAB_IIIA1,
                             tab.count$GIIIA1_IIIA3,
                             tab.count$GIIIA3),
                       by=list(Category=tab.count$objets), FUN=sum)
names(tab.count) <- c("objets","IC-IIAB","IIAB-IIIA1","IIIA1-IIIA3","IIIA3")
tab.count.col <- merge(tab.count, obj.colors, by.x="objets", by.y = "nom", all.x= T)
tab.count.melt <- melt(tab.count,id.vars = "objets")
# get rgb colors
tab.count.melt <- merge(tab.count.melt, obj.colors, by.x="objets", by.y = "nom", all.x= T)
tab.count.melt$lbl <- paste0(tab.count.melt$objets,'<br>n = ',as.character(tab.count.melt$value))
# figures.prem.sum <- figures.prem.sum[figures.prem.sum$prem != '',] # rm NA
# figures.prem.sum <- figures.prem.sum[!(figures.prem.sum$prem %in% thm.not.selected),] # rm N
# merge to get thm fullname and colors
# figures.prem.sum$lbl <- paste0(figures.prem.sum$thm,'<br>n = ',as.character(figures.prem.sum$n))
# TODO: colors
# couleur=c("#abdee6", # bleu
#           "#99e8a8", # vert
#           "#f76565", # rouge
#           "#f79cf4"), # rose
period.objets.sums <- aggregate(tab.count.melt$value, 
                                by=list(period=tab.count.melt$variable), FUN=sum)
fig.count <- tab.count.melt %>%
  plot_ly(x = ~variable,
          y = ~value,
          type = 'bar', 
          text = ~lbl,
          hoverinfo = 'text',
          hovertext = ~lbl,
          name = ~objets,
          marker = list(color = ~rgb)) %>%
  # color = ~rgb) %>%
  add_annotations(x=period.objets.sums$period,
                  y=period.objets.sums$x,
                  # TODO: rm arrow
                  text=period.objets.sums$x) %>%
  layout(yaxis = list(title = 'nb total d\'objets'), 
         xaxis = list(title = "phases"), 
         barmode = 'stack')
fig.count
```

L'étude porte sur `r nb.sites` sites appartenant à `r nb.typ.sites` types différents

```{r lis.typ.site, echo=FALSE, warning=FALSE, fig.width=5, fig.height= 3, fig.cap="types de sites"}
fig <- plot_ly(
  site.type,
  y = 1:nrow(site.type),
  x = 2,
  mode = 'text',
  textfont = list(color = '#000000', size = 12),
  textposition = 'right',
  text = paste0("  -", site.type$contexte.site)) %>%
  # text = paste0("-   ",site.type$contexte.site)) %>%
  layout(xaxis = list(title = "",
                      showgrid = FALSE,
                      showticklabels = FALSE,
                      zeroline = FALSE),
         yaxis = list(title = "",
                      showgrid = FALSE,
                      showticklabels = FALSE,
                      zeroline = FALSE)) %>%
  add_markers(
    y = 1:nrow(site.type),
    x = 1,
    mode = "markers",
    text = site.type$contexte.site,
    hoverinfo = "text",
    opacity = 1,
    marker = list(
      symbol = site.type$contexte.forme.ply,
      size = 8,
      color = site.type$contexte.couleur,
      opacity = 1,
      line = list(
        color = "#000000",
        width = 1
      )
    )
  ) 
fig
# # export(fig, file = "image.png")
# plotly_IMAGE(fig, width = 500, height = 500, format = "png", scale = 2,
#              out_file = "test.png")
```

# Evolution des réseaux d'échanges

Le Golasecca couvre la période `r Gdebut` à `r Gfin` avant J.-C. Cette période a été divisées en `r nb.periodes` phases:

<!-- * [Golasecca IC-IIAB](#IC_IIAB) -->
<!-- * [Golasecca IIAB-IIIA1](#IIAB_IIIA1) -->
<!-- * [Golasecca IIIA1-IIIA3](#IIIA1_IIIA3) -->
<!-- * [Golasecca IIIA3](#GIIIA3) -->

```{r phasage, fig.height=2, echo=FALSE, warning=FALSE, fig.cap="Phasage de la période Golasecca"}
lbl.href.per <- paste0("<a href = 'https://zoometh.github.io/golasecca/#",
                       periodes.df$periodes.url,"'><b>",
                       periodes.df$periodes.lbl,"</b></a><br>",
                       abs(periodes.df$tpq),"-",abs(periodes.df$taq)," ANE")
per1 <- c(rep(periodes.df[1,"tpq"],2),rep(periodes.df[1,"taq"],2))
per2 <- c(rep(periodes.df[2,"tpq"],2),rep(periodes.df[2,"taq"],2))
per3 <- c(rep(periodes.df[3,"tpq"],2),rep(periodes.df[3,"taq"],2))
per4 <- c(rep(periodes.df[4,"tpq"],2),rep(periodes.df[4,"taq"],2))
plot_ly() %>% 
  add_polygons(x=c(per1,per2,per3,per4),
               # x=c(periodes.df$tpq, periodes.df$tpq, periodes.df$taq, periodes.df$taq),
               y=rep(c(0,1,1,0), 4),
               line=list(width=1)
  ) %>%
  add_annotations(x = c(mean(per1),mean(per2),mean(per3),mean(per4)),
                  y = c(rep(.5, 2), .3, .7),
                  text = lbl.href.per,
                  # text = paste0("<b>",periodes.df$periodes.lbl,"</b><br>",
                  #               abs(periodes.df$tpq),"-",abs(periodes.df$taq)," ANE"),
                  font=list(size=12),
                  showarrow = FALSE,
                  inherit = T) %>%
  layout(yaxis = list(title = "",
                      showgrid = FALSE,
                      showticklabels = FALSE,
                      zeroline = FALSE))

```

Pour chacune de ces phases nous présentons:

* une carte [Leaflet](https://rstudio.github.io/leaflet/) avec l'aire d'étude (la Suisse), les sites datés de cette phase, les plus courts chemins téhoriques reliant un site à tous les autres. Les chemins plutôt transparent sont théoriquement peu empruntés, les chemins non transparents sont théoriquement très empruntés

* un tracé de graphe [Plotly](https://plotly.com/r/) montrant quels types de mobilier ont été trouvés dans les sites datés de cette phase, et comment à travers la présence de ce mobilier, les sites sont connectés entre eux

## Golasecca IC-IIAB {#IC_IIAB}

Répartition des sites durant le Golasecca IC-IIAB (670-530 avant J.-C.)

```{r spat.sit.IC_IIAB, fig.align="center", warning=FALSE}
# chrono <- f.chrono(chm)
# data <- f.data(chm)
# tab <- cbind(data,chrono) # associe les tableaux
# df.per <- f.a.period(tab,site.type,"GIC_IIAB") # subset # période 1
# df.per <- merge(df.per,site.type,by="contexte.site",all.x=T) # merge
# df.per <- df.per[, c("num", "sites","objets","contexte.forme.ply","contexte.couleur","contexte.site" )]
# htmltools::includeHTML(paste0(getwd(),"/img/site_GIC_IIAB.html"))
# for(per in c("GIC_IIAB","GIIAB_IIIA1","GIIIA1_IIIA3","GIIIA3")){
f.lflt.per(getwd(), tab, "GIC_IIAB", 
           export.to = paste0(getwd(), "/img/map_GIC_IIAB.html")) # create/export leaflet html map 

# f.lflt.per(getwd(),tab,"GIC_IIAB") # create leaflet html map 

```

Distribution du mobilier par type de site par type de site pour la période Golasecca IC-IIAB

```{r GIC_IIAB, echo=FALSE, warning=FALSE, out.width="75%", fig.cap="Golasecca IC-IIAB"}
chrono <- f.chrono(chm)
data <- f.data(chm)
tab <- cbind(data,chrono) # associe les tableaux
df.per <- f.a.period(tab,site.type,"GIC_IIAB") # subset # période 1
fig <- f.ggraph(df.per,obj.colors)
htmlwidgets::saveWidget(fig, paste0(getwd(), "/img/graph_GIC_IIAB.html"))
fig
```

## Golasecca IIAB-IIIA1 {#IIAB_IIIA1}

Répartition des sites au Golasecca GIIAB-IIIA1 (530-460 av. J.-C.)

```{r spat.sit.IIAB_IIIA1, echo=FALSE, warning=FALSE}
# for(per in c("GIC_IIAB","GIIAB_IIIA1","GIIIA1_IIIA3","GIIIA3")){
f.lflt.per(getwd(),tab,"GIIAB_IIIA1") # create leaflet html map 
```

Distribution du mobilier par type de site pour la période Golasecca IIAB-IIIA1

```{r GIIAB_IIIA1, echo=FALSE, warning=FALSE, fig.cap="Golasecca IIAB-IIIA1"}
chrono <- f.chrono(chm)
data <- f.data(chm)
tab <- cbind(data,chrono) # associe les tableaux
df.per <- f.a.period(tab,site.type,"GIIAB_IIIA1") # subset # période 1
fig <- f.ggraph(df.per,obj.colors)
fig
```

## Golasecca IIIA1-IIIA3 {#IIIA1_IIIA3}

Répartition des sites pour la période Golasecca GIIIA1-IIIA3 (450-420 av. J.-C.)

```{r spat.sit.IIIA1_IIIA3, echo=FALSE, warning=FALSE}
# for(per in c("GIC_IIAB","GIIAB_IIIA1","GIIIA1_IIIA3","GIIIA3")){
f.lflt.per(getwd(),tab,"GIIIA1_IIIA3") # create leaflet html map 
```

Distribution du mobilier par type de site pour la période Golasecca IIIA1-IIIA3

```{r GIIIA1_IIIA3, echo=FALSE, warning=FALSE, fig.cap="Golasecca IIIA1-IIIA3,"}
chrono <- f.chrono(chm)
data <- f.data(chm)
tab <- cbind(data,chrono) # associe les tableaux
df.per <- f.a.period(tab,site.type,"GIIIA1_IIIA3") # subset # période 1
fig <- f.ggraph(df.per,obj.colors)
fig
```

## Golasecca IIIA3 {#GIIIA3}

Répartition des sites pour la période Golasecca GIIIA3 (480-380 av. J.-C.)

```{r spat.sit.GIIIA3, echo=FALSE, warning=FALSE}
f.lflt.per(getwd(),tab,"GIIIA3") # create leaflet html map 
```

Distribution du mobilier par type de site pour la période Golasecca IIIA3

```{r GIIIA3, echo=FALSE, warning=FALSE, fig.cap="Golasecca IIIA3"}
chrono <- f.chrono(chm)
data <- f.data(chm)
tab <- cbind(data,chrono) # associe les tableaux
df.per <- f.a.period(tab,site.type,"GIIIA3") # subset # période 1
fig <- f.ggraph(df.per,obj.colors)
fig
```

# Science Ouverte {#openscience}

Basée sur l'ouverture de données (*open data*) [décrites sémantiquement](#websem) et des métadonnées (*metadata*), l' *Open Science* repose sur les principes du [FAIR](#FAIR) 

## FAIR {#FAIR}

```{r faire, echo=F}
fair <- data.frame(nom = c("**F**indable", "**A**ccessible", "**I**nteroperable", "**R**eusable"),
                   url = c("#FFAIR", "#FAAIR", "#FAIIR", "#FAIRR"),
                   stringsAsFactors = F)
fair$fair <- paste0("[",fair$nom,"](",fair$url,")")
kable(fair$fair,"html", row.names = F, col.names = NULL) %>%
  kable_styling(full_width = FALSE, position = "center", font_size=12)
```

### **F**indable {#FFAIR}

Facile à trouver. Repose sur l'attribution d'identifiants uniques (DOI) et un système standardisé de citations, comme les boutons "Citer" ou les liens qui affichent des les principaux formats de références biblographiques (.bib, .tex, etc.). Comme ici pour citer cette page web et l'article original:

<center>[https://raw.githubusercontent.com/zoometh/golasecca/main/bibliographie.bib](https://raw.githubusercontent.com/zoometh/golasecca/main/bibliographie.bib)</center>

```{r dwn, echo = FALSE}
# download_file(
#   path = paste0(getwd(),"/bibliographie.bib"),
#   output_name = "bibliographie.bib",
#   button_label = "Télécharger les références bibliographiques",
#   button_type = "primary",
#   has_icon = TRUE,
#   icon = "fa fa-save",
#   self_contained = FALSE
# )
```


### **A**ccessible {#FAAIR}

L'ouverture des données (open data) est à la base de la Science Ouverte, ces données toujours accompagnée de métadonnées doivent avoir une certification

### **I**nteroperable {#FAIIR}

Les données seront intégrées à d'autres. Elles doivent donc être exprimées dans des formats ouverts et internationaux. C'est par exemple le cas du format WKT qui est le format standard, *human-readable*, pour la repséentation des données géographiques

### **R**eusable {#FAIRR}

La provenance, le nom du laboratoire, les méthodes et les équipements utilisés doivent être sourcés et sous license. Par exmple la licence ODbL pour les données et bases de données ouvertes 

## Web sémantique {#websem}

Les *linked open data* sont des données décrites comme des triples sous la forme: sujet-prédicat-objet. Ce format de données s'appelle le *Resource Description Framework* (RDF)

## Formatage RDF

Les données de notre étude peuvent être mises sous la forme d'un graphe RDF. Par exemple pour le site d'Uto-Kulm durant la phase [Golasecca IIAB-IIIA1](#IIAB_IIIA1):

```{r ex, echo=TRUE, fig.cap="Uto-Kulm durant le (GIIAB-IIIA1)"}
per <- "GIIAB_IIIA1"
site <- "Uto-Kulm"
df.per <- f.a.period(tab, site.type, per) # sélection sur la période
df.per.count <- df.per %>% count(sites, objets)
df.per.count <- df.per.count[df.per.count$sites == site, ]
kable(df.per.count,"html") %>%
  kable_styling(full_width = FALSE, position = "center", font_size=12)
```

Où:

* **sites** = sujet
* **objets** = prédicat
* **n** = objet

Le langage de programmation [R](https://www.r-project.org/), qui a servi à produire cette page web,  offre différents *packages* ([rdflib](https://cran.r-project.org/web/packages/rdflib/vignettes/rdf_intro.html), [jsonld](https://cran.r-project.org/web/packages/jsonld/index.html), etc.) permettant de formater les données de l'étude sous la forme de *Linked Data* (LD): 

```{r rdf, echo=TRUE}
base <- "https://github.com/zoometh/golasecca/tree/main/LOD/"
rdf <- rdf()
for (i in 1:nrow(df.per.count)){
  rdf %>% 
    rdf_add(subject = paste0(base, df.per.count[i,"sites"]), 
            predicate = paste0(base, df.per.count[i,"objets"]), 
            object = df.per.count[i,"n"]) 
}
rdf
```

Le triple peut être sérialisé sous le format *JavaScript Object Notation for Linked Data* (JSON-LD), actuellement le plus populaire pour décrire des données web. 

```{r json, echo=TRUE}
json.name <- paste0(getwd(),"/img/",site,"_",per,".json")
rdf_serialize(rdf, json.name, "jsonld") 
```

Ce fichier peut ensuite être retrouvé sur internet:

<center>[https://raw.githubusercontent.com/zoometh/golasecca/main/LOD/Uto-Kulm_GIIAB_IIIA1.json](https://raw.githubusercontent.com/zoometh/golasecca/main/LOD/Uto-Kulm_GIIAB_IIIA1.json)</center>

## Mappage CIDOC-CRM {#cidoc}

Les champs et les valeurs de la base de données seront à moyen terme alignées sur le [CIDOC-CRM](https://www.iso.org/standard/34424.html) (*Cultural Heritage Information-Conceptual Reference Model*, ISO 21127), un iso-standard pour la description et l’organisation de l’information liée au patrimoine archéologique et architectural. Son utilisation permet l'interopérabilité des données et leur référencement sur le web sémantique, comme préconisé par l'*Open Science*.

## Autres solutions

Internet fournit d'importantes possibilibités pour la diffusion des données.

### QGIS Cloud {#diff}

Dans le domaine du logiciel libre, on peu citer la solution d'hébergement de projets QGIS sur [QGIS Cloud](https://qgiscloud.com/) où nous avons déposé la carte **[Golasecca IC-IIAB](https://qgiscloud.com/VGChilde/gic_iiab)**

# References

<!-- [Bib](https://halshs.archives-ouvertes.fr/halshs-02314978/document) -->
