---
title: "Golasecca"
author: "T. Huet, V. Cicolani"
date: "`r format(Sys.Date())`"
output: html_document

references:
- id: CicolaniHuet19
  title: "Essai de modelisation des echanges et des reseaux de circulation dans les Alpes centrales au premier age du Fer"
  author:
  - family: Cicolani
    given: Véronica
  - family: Huet
    given: Thomas
  container-title: "La conquete de la montagne : des premieres occupations humaines a l'anthropisation du milieu"
  publisher: "CTHS editions"
  # page: 15-29
  type: article-journal
  issued:
    year: 2019
    URL: 'https://halshs.archives-ouvertes.fr/halshs-02314978/document'
---

```{r setup, include=FALSE}
knitr::opts_chunk$set(echo = TRUE, fig.width = 10, fig.height = 10, fig.align = "center")
# library(XLConnect)
library(igraph)
# library(network)
library(ggplot2)
library(plotly)
library(dplyr)
library(reshape)


chm <-"F:\\Collaborations et concours\\Colloques, seminaires, articles\\170427 CTHS\\data_12.xlsx"
map1.url <- "https://qgiscloud.com/VGChilde/gic_iiab"
publi.url <- "https://halshs.archives-ouvertes.fr/halshs-02314978/document"

# a single form and various pastel colors
obj.colors <- data.frame(nom=c("Parure Golasecca","Vaisselle metallique",
                               "Ceramique grecque","Amphore"),
                         couleur=c("#abdee6","#ffabab",
                                   "#ff9cee","#97c1a9"),
                         rgb=c('rgb(171, 222, 230)','rgb(255, 171, 171)',
                               'rgb(100, 61.2, 93.3)','rgb(151, 193, 169)'),
                         stringsAsFactors = F)
site.type <- data.frame(contexte.site=c("funeraire","habitat","habitat-funeraire",
                                        "sanctuaire","depot","fluvial",
                                        "non_rens","indetermine"),
                        contexte.forme=c("triangle-down","square","cross",
                                         "triangle","triangle","cross",
                                         "hexagon","hexagon"),
                        contexte.couleur=c("#000000","#ff0000","#808080",
                                           "#ffff00","#ffff00","#ffff00",
                                           "#00ff00","#00ff00"),
                        stringsAsFactors = F)
# functions - - - - - - - - - - - - - - - - - - - - - - - - - - -

f.data <- function(chm){
  # site / ...
  data <- openxlsx::read.xlsx(chm,
                              sheet = "europe-ceramiques",
                              cols = c(7, 8, 13),
                              # region = "G1:H522",
                              colNames  = TRUE)
  colnames(data)[1] <- 'sites'
  colnames(data)[2] <- 'objets'
  colnames(data)[3] <- 'contexte.site' 
  return(data)
}

f.chrono <- function(chm){
  # chrono / per
  chrono <- openxlsx::read.xlsx(chm,
                                sheet = "europe-ceramiques",
                                cols = c(25, 26, 27, 28),
                                colNames = TRUE)
  chrono <- chrono[-nrow(chrono),] # rm ccalcultaed sums
  colnames(chrono)[1] <- 'GIC_IIAB'
  colnames(chrono)[2] <- 'GIIAB_IIIA1'
  colnames(chrono)[3] <- 'GIIIA1_IIIA3'
  colnames(chrono)[4] <- 'GIIIA3'
  return(chrono)
}

f.a.period <- function(tab, a.per){
  # return a subset on the period
  # a.per <- "GIC_IIAB"
  per <- tab[tab[,a.per] > 0,]
  per <- per[complete.cases(per),]
  per <- subset(per, select=c("sites","objets","contexte.site"))
}

f.ggraph  <- function(df.per,obj.colors){
  g <- graph_from_data_frame(df.per, directed = FALSE, vertices = NULL)
  L <- layout.fruchterman.reingold(g) # spat
  g <- set.vertex.attribute(g, "degree", value=degree(g))
  g <- set.vertex.attribute(g, "contexte.site", value=df.per$contexte.site)
  g <- set.vertex.attribute(g, "contexte.forme", value=df.per$contexte.forme)
  g <- set.vertex.attribute(g, "contexte.couleur", value=df.per$contexte.couleur)
  g <- set.vertex.attribute(g, "x", value=L[,1])
  g <- set.vertex.attribute(g, "y", value=L[,2])
  for(i in 1:nrow(obj.colors)){
    # i <- 1
    id.obj <- match(obj.colors[i,"nom"], get.vertex.attribute(g, "name", index=V(g)))
    if(!is.na(id.obj)){
      g <- set.vertex.attribute(g, "contexte.forme", index = c(id.obj), "circle")
      g <- set.vertex.attribute(g, "contexte.couleur", index = c(id.obj), obj.colors[i,"couleur"])
    }
  }
  es <- as.data.frame(get.edgelist(g),stringsAsFactors = F)
  # merge with color
  es <- merge(es, obj.colors, by.x = "V2", by.y="nom",all.x = T)
  # Ne <- length(es[1]$V1)
  # Ne <- nrow(es)
  Xn <- L[,1]
  Yn <- L[,2]
  df.nds <- igraph::as_data_frame(g, what="vertices") # to retrieve coordinates
  # edges
  edge_shapes <- list()
  for(i in 1:nrow(es)) {
    # i <- 48
    v0 <- es[i,]$V1
    v1 <- es[i,]$V2
    edge_shape = list(
      type = "line",
      line = list(color = es[i,]$couleur,
                  width = 1.5),
      layer='below', # plot below
      #♦ renversant... x~y
      x0 = df.nds[df.nds$name == v0,"y"],
      y0 = df.nds[df.nds$name == v0,"x"],
      x1 = df.nds[df.nds$name == v1,"y"],
      y1 = df.nds[df.nds$name == v1,"x"],
      opacity = 1
    )
    edge_shapes[[i]] <- edge_shape
  }
  fig <- plot_ly() %>%
    # nodes
    layout(shapes = edge_shapes,
           xaxis = list(title = "",
                        showgrid = FALSE,
                        showticklabels = FALSE,
                        zeroline = FALSE),
           yaxis = list(title = "",
                        showgrid = FALSE,
                        showticklabels = FALSE,
                        zeroline = FALSE)
    ) %>%
    add_markers(
      y = ~V(g)$x,
      x = ~V(g)$y,
      mode = "markers",
      text = V(g)$name,
      hoverinfo = "text",
      # name = ~thm,
      opacity = 1,
      marker = list(
        symbol = V(g)$contexte.forme,
        size = log2(V(g)$degree*500),
        color = V(g)$contexte.couleur,
        opacity = 1,
        line = list(
          color = "#000000",
          width = 1
        )
      )
    )
  return(fig)
}
# TODO: class crosses = no markers
```

Cette page web reprend les éléments d'un [article paru aux éditions du CTHS](https://halshs.archives-ouvertes.fr/halshs-02314978/document) [@CicolaniHuet19]

# Etude des réseaux

```{r intro, echo=FALSE, warning=FALSE}
chrono <- f.chrono(chm)
data <- f.data(chm)
tab <- cbind(data,chrono) # associe les tableaux
nb.sites <- length(unique(tab$sites))
nb.typ.obj <- length(unique(tab$objets))
nb.typ.sites <- length(unique(tab$contexte.site))
```

L'étude porte sur `r nb.sites` sites, `r nb.typ.obj` classes d'objets et 4 périodes.

```{r effectifs, echo=FALSE, warning=FALSE, fig.width=8, fig.height= 5, fig.align="center", fig.cap="volume du mobilier étudié"}
tab.count <- subset(tab, select = c("objets","GIC_IIAB","GIIAB_IIIA1","GIIIA1_IIIA3","GIIIA3"))
# aggregate(tab.count$GIC_IIAB, by=list(objets=tab.count$objets), FUN=sum)
tab.count <- aggregate(cbind(tab.count$GIC_IIAB,
                             tab.count$GIIAB_IIIA1,
                             tab.count$GIIIA1_IIIA3,
                             tab.count$GIIIA3),
                       by=list(Category=tab.count$objets), FUN=sum)
names(tab.count) <- c("objets","GIC-IIAB","GIIAB-IIIA1","GIIIA1-IIIA3","GIIIA3")
tab.count.col <- merge(tab.count, obj.colors, by.x="objets", by.y = "nom", all.x= T)
tab.count.melt <- melt(tab.count,id.vars = "objets")
# get rgb colors
tab.count.melt <- merge(tab.count.melt, obj.colors, by.x="objets", by.y = "nom", all.x= T)
tab.count.melt$lbl <- paste0(tab.count.melt$objets,'<br>n = ',as.character(tab.count.melt$value))
# figures.prem.sum <- figures.prem.sum[figures.prem.sum$prem != '',] # rm NA
# figures.prem.sum <- figures.prem.sum[!(figures.prem.sum$prem %in% thm.not.selected),] # rm N
# merge to get thm fullname and colors
# figures.prem.sum$lbl <- paste0(figures.prem.sum$thm,'<br>n = ',as.character(figures.prem.sum$n))
# TODO: colors
fig.count <- tab.count.melt %>%
  plot_ly(x = ~variable,
          y = ~value,
          type = 'bar', 
          text = ~lbl,
          hoverinfo = 'text',
          hovertext = ~lbl,
          name = ~objets,
          color = ~rgb) %>%
  layout(yaxis = list(title = 'Count'), barmode = 'stack')
fig.count
```

Les sites se répartissent en `r nb.typ.sites` types différents

```{r lis.typ.site, echo=FALSE, warning=FALSE, fig.width=3, fig.height= 3, fig.cap="types de sites"}
plot_ly(
  site.type,
  y = 1:nrow(site.type),
  x = 2,
  mode = 'text',
  textfont = list(color = '#000000', size = 12),
  textposition = 'right',
  text = site.type$contexte.site) %>%
  # text = paste0("-   ",site.type$contexte.site)) %>%
  layout(xaxis = list(title = "",
                      showgrid = FALSE,
                      showticklabels = FALSE,
                      zeroline = FALSE),
         yaxis = list(title = "",
                      showgrid = FALSE,
                      showticklabels = FALSE,
                      zeroline = FALSE)
  ) %>%
  add_markers(
    y = 1:nrow(site.type),
    x = 1,
    mode = "markers",
    text = site.type$contexte.site,
    hoverinfo = "text",
    opacity = 1,
    marker = list(
      symbol = site.type$contexte.forme,
      size = 8,
      color = site.type$contexte.couleur,
      opacity = 1,
      line = list(
        color = "#000000",
        width = 1
      )
    )
  ) 
```

## Golasecca IC-IIAB

Distribution du mobilier par type de site par type de site pour la période Golasecca IC-IIAB, entre 670 et 530 avant J.-C.

```{r GIC_IIAB, echo=FALSE, warning=FALSE, fig.cap="Golasecca IC-IIAB"}
chrono <- f.chrono(chm)
data <- f.data(chm)
tab <- cbind(data,chrono) # associe les tableaux
df.per <- f.a.period(tab, "GIC_IIAB") # subset # période 1
df.per <- merge(df.per,site.type,by="contexte.site",all.x=T) # merge
df.per <- df.per[, c("sites","objets","contexte.forme","contexte.couleur","contexte.site" )]
fig <- f.ggraph(df.per,obj.colors)
fig
```

## Golasecca GIIAB-IIIA1

Distribution du mobilier par type de site pour la période Golasecca GIIAB-IIIA1, entre 530 et 460 av. J.-C.

```{r GIIAB_IIIA1, echo=FALSE, warning=FALSE, fig.cap="Golasecca GIIAB-IIIA1"}
chrono <- f.chrono(chm)
data <- f.data(chm)
tab <- cbind(data,chrono) # associe les tableaux
df.per <- f.a.period(tab, "GIIAB_IIIA1") # subset # période 1
df.per <- merge(df.per,site.type,by="contexte.site",all.x=T) # merge
df.per <- df.per[, c("sites","objets","contexte.forme","contexte.couleur","contexte.site" )]
fig <- f.ggraph(df.per,obj.colors)
fig
```

## Golasecca GIIIA1-IIIA3

Distribution du mobilier par type de site pour la période Golasecca GIIIA1-IIIA3, entre 450 et 420 av. J.-C.

```{r GIIIA1_IIIA3, echo=FALSE, warning=FALSE, fig.cap="Golasecca GIIIA1-IIIA3,"}
chrono <- f.chrono(chm)
data <- f.data(chm)
tab <- cbind(data,chrono) # associe les tableaux
df.per <- f.a.period(tab, "GIIIA1_IIIA3") # subset # période 1
df.per <- merge(df.per,site.type,by="contexte.site",all.x=T) # merge
df.per <- df.per[, c("sites","objets","contexte.forme","contexte.couleur","contexte.site" )]
fig <- f.ggraph(df.per,obj.colors)
fig
```

## Golasecca GIIIA3

Distribution du mobilier par type de site pour la période Golasecca GIIIA3, entre 480 et 380 av. J.-C.

```{r GIIIA3, echo=FALSE, warning=FALSE, fig.cap="Golasecca GIIIA3"}
chrono <- f.chrono(chm)
data <- f.data(chm)
tab <- cbind(data,chrono) # associe les tableaux
df.per <- f.a.period(tab, "GIIIA3") # subset # période 1
df.per <- merge(df.per,site.type,by="contexte.site",all.x=T) # merge
df.per <- df.per[, c("sites","objets","contexte.forme","contexte.couleur","contexte.site" )]
fig <- f.ggraph(df.per,obj.colors)
fig
```

# Approche spatiale

La carte **[Golasecca IC-IIAB](https://qgiscloud.com/VGChilde/gic_iiab)** a été déposée sur [QGIS Cloud](https://qgiscloud.com/), une solution *opensource* pour le partage de projets QGIS.

<!-- Plus courts chemins et carrefours intersites théoriques pour la -->
<!-- période Golasecca IC-IIAB, entre 670 et 530 av. J.-C. -->
<!-- Les numéros des cols renvoient à la fig. 2. -->
<!-- PAO Thomas Huet. Données Veronica Cicolani. -->
<!-- ... during the period  -->

# References

<!-- [Bib](https://halshs.archives-ouvertes.fr/halshs-02314978/document) -->
