---
title: "Golasecca"
author: "V. Cicolani, T. Huet"
date: "11/11/2020"
output: html_document
---

```{r setup, include=FALSE}
knitr::opts_chunk$set(echo = TRUE)
# library(XLConnect)
library(igraph)
# library(network)
library(ggplot2)
library(plotly)
library(dplyr)
map1.url <- "https://qgiscloud.com/VGChilde/gic_iiab"
publi.url <- "https://halshs.archives-ouvertes.fr/halshs-02314978/document"
site.type <- data.frame(nom=c("funeraire","habitat","sanctuaire_depot","indetermine"),
                        forme=c(""))


f.a.period <- function(tab, a.per){
  # a.per <- "GIC_IIAB"
  per <- tab[tab[,a.per] > 0,]
  per <- per[complete.cases(per),]
  per <- subset(per, select=c("sites","objets",a.per))
  # GIC_IIAB$GIIAB_IIIA1 <- NULL
  # GIC_IIAB$GIIIA1_IIIA3 <- NULL
  # GIC_IIAB$GIIIA3 <- NULL
  return(per)
}
```

## Golasecca IC-IIAB

### Carte

[Golasecca IC IIAB](https://qgiscloud.com/VGChilde/gic_iiab) 

Plus courts chemins et carrefours intersites théoriques pour la
période Golasecca IC-IIAB, entre 670 et 530 av. J.-C.
Les numéros des cols renvoient à la fig. 2.
PAO Thomas Huet. Données Veronica Cicolani.
... during the period 

### Graph

Distribution en Suisse de la parure Golasecca et de la vaisselle
métallique (étrusque et de Grande Grèce) par type de site pour la période
Golasecca IC-IIAB, entre 670 et 530 avant J.-C.

```{r pressure, echo=FALSE, warning=FALSE}
chm <-"F:\\Collaborations et concours\\Colloques, seminaires, articles\\170427 CTHS\\data_12.xlsx"
data <- openxlsx::read.xlsx(chm,
                            sheet = "europe-ceramiques",
                            cols = c(7,8),
                            # region = "G1:H522",
                            colNames  = TRUE)
colnames(data)[1] <- 'sites'
colnames(data)[2] <- 'objets'
# tableau 2
chrono <- openxlsx::read.xlsx(chm,
                                sheet = "europe-ceramiques",
                              cols = c(25,26,27,28),
                              colNames = TRUE)
chrono <- chrono[-nrow(chrono),] # rm ccalcultaed sums
colnames(chrono)[1] <- 'GIC_IIAB'
colnames(chrono)[2] <- 'GIIAB_IIIA1'
colnames(chrono)[3] <- 'GIIIA1_IIIA3'
colnames(chrono)[4] <- 'GIIIA3'
# associe les tableaux
tab <- cbind(data,chrono) 
# subset
df.per <- f.a.period(tab, "GIC_IIAB") # période 1
# graphe
g <- graph_from_data_frame(df.per, directed = FALSE, vertices = NULL)
# plot(g,vertex.size = 3,layout = layout.fruchterman.reingold)
# seed(32)
graph <- graph_from_data_frame(edgelist)
graph <- g
L <- layout.fruchterman.reingold(graph)
vs <- V(graph)
# TODO: add forme, couleur to vertex
es <- as.data.frame(get.edgelist(graph))
Ne <- length(es[1]$V1)
Xn <- L[,1]
Yn <- L[,2]
network <- plot_ly(x = ~Xn,
                   y = ~Yn,
                   mode = "markers",
                   text = vs$name,
                   hoverinfo = "text") %>%
  add_markers(
    y = ~Xn,
    x = ~Yn,
    # locations = ~Country,
    size = 1,
    color = "#000000",
    text = vs$name
    # TODO: aff 'forme' and 'couleur',...
    # symbol = c(1,2,3),
    # symbols = c('circle', 'square', 'x', 'triangle')
  ) 
# network
edge_shapes <- list()
for(i in 1:Ne) {
  v0 <- es[i,]$V1
  v1 <- es[i,]$V2
  edge_shape = list(
    type = "line",
    line = list(color = "#030303", width = 0.3),
    x0 = Xn[match(v0,names(vs))],
    y0 = Yn[match(v0,names(vs))],
    x1 = Xn[match(v1,names(vs))],
    y1 = Yn[match(v1,names(vs))],
    opacity = 1
  )
  edge_shapes[[i]] <- edge_shape
  }
network <- layout(
  network,
  shapes = edge_shapes,
  xaxis = list(title = "", showgrid = FALSE, showticklabels = FALSE, zeroline = FALSE),
  yaxis = list(title = "", showgrid = FALSE, showticklabels = FALSE, zeroline = FALSE)
) 
network
# gp <- ggplotly(g)
# htmlwidgets::saveWidget(as_widget(gp), "ggplot.html")
# plot_ly(p)
```

## References

[Bib](https://halshs.archives-ouvertes.fr/halshs-02314978/document)
