---
title: "Golasecca"
author: "T. Huet, V. Cicolani"
date: "`r format(Sys.Date())`"
output:
  html_document:
    toc: true
    toc_float:
      collapsed: false
      smooth_scroll: false

references:
- id: CicolaniHuet19
  title: "Essai de modelisation des echanges et des reseaux de circulation dans les Alpes centrales au premier age du Fer"
  author:
  - family: Cicolani
    given: Véronica
  - family: Huet
    given: Thomas
  container-title: "La conquete de la montagne : des premieres occupations humaines a l'anthropisation du milieu"
  publisher: "CTHS editions"
  # page: 15-29
  type: article-journal
  issued:
    year: 2019
    URL: 'https://halshs.archives-ouvertes.fr/halshs-02314978/document'
---

```{r setup, include=FALSE}
knitr::opts_chunk$set(echo = FALSE, fig.width = 10, fig.height = 10, fig.align = "center")
# library(XLConnect)
library(igraph)
# library(network)
library(ggplot2)
library(plotly)
library(dplyr)
library(reshape)
library(rdflib)
library(tidyr)
library(tibble)
library(jsonld)
library(knitr)
library(kableExtra)
library(leaflet)
library(sf)
library(sp)

chm <-"F:\\Collaborations et concours\\Colloques, seminaires, articles\\170427 CTHS\\data_13.xlsx"
chm.sig <-"F:\\Collaborations et concours\\Colloques, seminaires, articles\\170427 CTHS\\SIG"
map1.url <- "https://qgiscloud.com/VGChilde/gic_iiab"
publi.url <- "https://halshs.archives-ouvertes.fr/halshs-02314978/document"

# a single form and various pastel colors
obj.colors <- data.frame(nom=c("Parure Golasecca","Vaisselle metallique",
                               "Ceramique grecque","Amphore"),
                         couleur=c("#abdee6","#ffabab",
                                   "#ff9cee","#97c1a9"),
                         rgb=c('rgb(171, 222, 230)','rgb(255, 171, 171)',
                               'rgb(100, 61.2, 93.3)','rgb(151, 193, 169)'),
                         stringsAsFactors = F)
site.type <- data.frame(contexte.site=c("funeraire","habitat","habitat-funeraire",
                                        "sanctuaire","depot","fluvial",
                                        "non_rens","indetermine"),
                        contexte.forme.ply=c("triangle-down","square","cross",
                                             "triangle","triangle","cross",
                                             "hexagon","hexagon"),
                        contexte.couleur=c("#848484","#ff0000","#808080",
                                           "#ffff00","#ffff00","#ffff00",
                                           "#00ff00","#00ff00"),
                        stringsAsFactors = F)
# functions - - - - - - - - - - - - - - - - - - - - - - - - - - -

f.data <- function(chm){
  # site / ...
  # chm <- getwd()
  data <- openxlsx::read.xlsx(chm,
                              sheet = "europe-ceramiques",
                              cols = c(1, 2, 7, 8, 13),
                              # region = "G1:H522",
                              colNames  = TRUE)
  colnames(data)[1] <- 'x' 
  colnames(data)[2] <- 'y' 
  colnames(data)[3] <- 'sites'
  colnames(data)[4] <- 'objets'
  colnames(data)[5] <- 'contexte.site' 
  # create idfs, alphabetci order
  idf.sites <- data.frame(sites = sort(unique(data$sites)),
                          num = 1:length(unique(data$sites)),
                          stringsAsFactors = F)
  data <- merge(data, idf.sites, by="sites",all.x=T)
  return(data)
}

f.chrono <- function(chm){
  # chrono / per
  chrono <- openxlsx::read.xlsx(chm,
                                sheet = "europe-ceramiques",
                                cols = c(25, 26, 27, 28),
                                colNames = TRUE)
  # chrono <- chrono[-nrow(chrono),] # rm ccalcultaed sums
  colnames(chrono)[1] <- 'GIC_IIAB'
  colnames(chrono)[2] <- 'GIIAB_IIIA1'
  colnames(chrono)[3] <- 'GIIIA1_IIIA3'
  colnames(chrono)[4] <- 'GIIIA3'
  return(chrono)
}

f.a.period <- function(tab, site.type, a.per){
  # return a subset on the period
  # a.per <- "GIC_IIAB"
  per <- tab[tab[,a.per] > 0,]
  per <- per[complete.cases(per),]
  per <- subset(per, select=c("num", "sites","objets","contexte.site"))
  per <- merge(per,site.type,by="contexte.site",all.x=T) # merge
  per <- per[, c("num", "sites","objets","contexte.forme.ply",
                 "contexte.couleur","contexte.site" )]
  return(per)
}

f.ggraph  <- function(df.per,obj.colors){
  ## nodes
  col.nds <- c("sites","num","contexte.site","contexte.forme.ply","contexte.couleur")
  # sites
  nds.sites <- df.per[ ,col.nds]
  # objets
  nds.objets <- data.frame(nom = unique(df.per$objets),
                           num = unique(df.per$objets),
                           contexte = rep("objet",length(unique(df.per$objets))),
                           forme = rep("circle",length(unique(df.per$objets))),
                           stringsAsFactors = F)
  nds.objets <- merge(nds.objets, obj.colors, by="nom")
  nds.objets$rgb <- NULL
  names(nds.objets) <- col.nds
  # merge
  nds <- rbind(nds.sites, nds.objets)
  # rm duplicated
  nds <- nds[!duplicated(nds[ ,"sites"]), ]
  ## edges
  eds <- df.per[,c("sites","objets")]
  # save sums 
  df.eds <- table(eds)
  # rm duplicated
  eds <- eds[!duplicated(eds), ]
  g <- graph_from_data_frame(eds, directed=FALSE, vertices=nds)
  L <- layout.fruchterman.reingold(g) # spat
  g <- set.vertex.attribute(g, "site", value=V(g)$name)
  g <- set.vertex.attribute(g, "degree", value=degree(g))
  g <- set.vertex.attribute(g, "x", value=L[,1])
  g <- set.vertex.attribute(g, "y", value=L[,2])
  # igraph::as_data_frame(g, 'vertices') # check vertices
  es <- as.data.frame(get.edgelist(g),stringsAsFactors = F)
  # merge with color
  es <- merge(es, obj.colors, by.x = "V2", by.y="nom",all.x = T)
  Xn <- L[,1]
  Yn <- L[,2]
  df.nds <- igraph::as_data_frame(g, what="vertices") # to retrieve coordinates
  # edges
  edge_shapes <- list()
  for(i in 1:nrow(es)) {
    # i <- 48
    v0 <- es[i,]$V1
    v1 <- es[i,]$V2
    edge_shape = list(
      type = "line",
      line = list(color = es[i,]$couleur,
                  width = 1.5),
      layer='below', # plot below
      #♦ renversant... x~y
      x0 = df.nds[df.nds$name == v0,"y"],
      y0 = df.nds[df.nds$name == v0,"x"],
      x1 = df.nds[df.nds$name == v1,"y"],
      y1 = df.nds[df.nds$name == v1,"x"],
      opacity = 1
    )
    edge_shapes[[i]] <- edge_shape
  }
  set.seed(41)
  fig <- plot_ly() %>%
    # nodes
    layout(shapes = edge_shapes,
           xaxis = list(title = "",
                        showgrid = FALSE,
                        showticklabels = FALSE,
                        zeroline = FALSE),
           yaxis = list(title = "",
                        showgrid = FALSE,
                        showticklabels = FALSE,
                        zeroline = FALSE)
    ) %>%
    add_markers(
      y = ~V(g)$x,
      x = ~V(g)$y,
      mode = "markers",
      text = V(g)$name,
      hoverinfo = "text",
      # name = ~thm,
      # opacity = 1,
      marker = list(
        symbol = V(g)$contexte.forme.ply,
        # size = log2(V(g)$degree*1000),
        size = (log(V(g)$degree)+1)*20,
        color = V(g)$contexte.couleur,
        opacity = .8,
        line = list(
          color = "#000000",
          width = 1))) %>% 
    # renversant
    add_annotations(x = ~V(g)$y,
                    y = ~V(g)$x,
                    text =  paste0("<b>",V(g)$num,"</b>"),
                    # text =  ~V(g)$num,
                    font=list(size=8),
                    # xref = "x",
                    # yref = "y",
                    # yanchor = 'center',
                    # xanchor = 'center',
                    showarrow = FALSE,
                    inherit = T)
  return(fig)
}
# TODO: class crosses = no markers
# f.lflt.per(getwd(),tab,"GIC_IIAB") # create leaflet html map 
# f.lflt.per <- function(chm.doss,tab,per){
#   # create leaflet obj for the chef de tribu and sect Me
#   # add the image
#   # chm.doss <- "C:/Users/supernova/Dropbox/My PC (supernova-pc)/Documents/golasecca" ; per <- "GIC_IIAB"
#   tab.per <- tab[tab[,per] > 0,]
#   sit.per <- tab.per[, c("x", "y", "num","sites", "objets", "contexte.site")]
#   sit.per <- sit.per[complete.cases(sit.per), ]
#   sit.per <- sit.per[!duplicated(sit.per), ]
#   sit.per <- na.omit(sit.per)
# 
#   leafIcons <- f.leafIcons(sit.per) # cr ions Lf
#   # leaflet(width = "50%") %>%
#   #   setView(lng = sit.per$x, lat = sit.per$y) %>%
#   # aPeriod <- leaflet(data = sit.per,width = "75%") %>%
#   #   addTiles() %>%
#   #   addMarkers(~x, ~y, icon = leafIcons, popup=~sites)
#   paste0(sit.per$num,". ",sit.per$sites,"<br>",sit.per$contexte.site)
#   
#   nhd_wms_url <- "https://basemap.nationalmap.gov/arcgis/services/USGSTopo/MapServer/WmsServer"
# 
#   aPeriod <- leaflet("map", data = sit.per, width = "75%", height = "500px") %>%
#     # addTiles() %>%
#     addTiles(group = 'OSM') %>%
#     # addWMSTiles(nhd_wms_url, layers = "0", group='Topo')
#     addProviderTiles(providers$Esri.WorldImagery, group='Topo') %>%
#     addMarkers(~x, ~y,
#                icon = leafIcons,
#                popup=paste0(sit.per$num,". <b>",sit.per$sites,"</b><br>",sit.per$contexte.site),
#                # popup=~sites,
#                # opacity=0.8,
#                label=~num,
#                labelOptions = labelOptions(noHide = T,
#                                            direction = "center",
#                                            textOnly = TRUE,
#                                            style = list(
#                                              # "color" = "red",
#                                              # "font-family" = "serif",
#                                              "font-style" = "bold",
#                                              # "box-shadow" = "3px 3px rgba(0,0,0,0.25)",
#                                              "font-size" = "8px"
#                                              # "border-color" = "rgba(0,0,0,0.5)"
#                                            ))) %>%
#     addLayersControl(
#       baseGroups = c('Topo', 'OSM')) %>%
#         addScaleBar(position = "bottomleft")
#   # htmlwidgets::saveWidget(aPeriod, file=paste0(chm.doss,"/img/site_",per,".html"))
#   return(aPeriod)
# }

f.lflt.per <- function(chm.doss,tab,per){
  tab.per <- tab[tab[,per] > 0,]
  sit.per <- tab.per[, c("x", "y", "num","sites", "objets", "contexte.site")]
  sit.per <- sit.per[complete.cases(sit.per), ]
  sit.per <- sit.per[!duplicated(sit.per), ]
  sit.per <- na.omit(sit.per)
  # chemins
  chemins <- st_read(dsn = chm.sig, layer = "_chemins_merge", quiet = T)
  wgs84 <- CRS("+proj=longlat +datum=WGS84")
  chemins <- as(chemins, "Spatial")
  chemins <- spTransform(chemins, wgs84)
  chemins.per <- chemins[chemins$layer == per, ]
  # aire d'etude
  roi <- st_read(dsn = chm.sig, layer = "_aire_etude", quiet = T)
  roi <- as(roi, "Spatial")
  roi <- spTransform(roi, wgs84)
  
  
  leafIcons <- f.leafIcons(sit.per) # cr ions Lf
  
  # f.leafIcons(sit.per) # cr ions Lf
  # leaflet(width = "50%") %>%
  #   setView(lng = sit.per$x, lat = sit.per$y) %>%
  # aPeriod <- leaflet(data = sit.per,width = "75%") %>%
  #   addTiles() %>%
  #   addMarkers(~x, ~y, icon = leafIcons, popup=~sites)
  paste0(sit.per$num,". ",sit.per$sites,"<br>",sit.per$contexte.site)
  nhd_wms_url <- "https://basemap.nationalmap.gov/arcgis/services/USGSTopo/MapServer/WmsServer"
  aPeriod <- leaflet("map", data = sit.per, width = "100%", height = "600px") %>%
    # addTiles() %>%
    addTiles(group = 'OSM') %>%
    addProviderTiles(providers$Stamen.TerrainBackground, group='Stamen') %>%
    # addWMSTiles(nhd_wms_url, layers = "0", group='Topo')
    addProviderTiles(providers$Esri.WorldImagery, group='Topo') %>%
    addPolygons(data = roi, color = "black", fillOpacity = 0, opacity = .7, weight = 3) %>%
    addPolylines(data = chemins.per, color = "red", opacity = .2, weight = 2) %>%
    addMarkers(~x, ~y,
               icon = leafIcons,
               popup=paste0(sit.per$num,". <b>",sit.per$sites,"</b><br>",
                            sit.per$contexte.site),
               # popup=~sites,
               # opacity=0.8,
               label=~num,
               labelOptions = labelOptions(noHide = T,
                                           direction = "center",
                                           textOnly = TRUE,
                                           style = list(
                                             # "color" = "red",
                                             # "font-family" = "serif",
                                             "font-style" = "bold",
                                             # "box-shadow" = "3px 3px rgba(0,0,0,0.25)",
                                             "font-size" = "8px"
                                             # "border-color" = "rgba(0,0,0,0.5)"
                                           ))) %>%
    addControl(per, position = "topright") %>%
    addLayersControl(
      baseGroups = c('Stamen', 'Topo', 'OSM')) %>%
    addScaleBar(position = "bottomleft")
  return(aPeriod)
}

f.leafIcons <- function(sit.per){
  leafIcons <- icons(
    # leafIcons
    iconUrl = ifelse(sit.per$contexte.site %in% c('funeraire'),
                     paste0(getwd(),"/img/s_funeraire.png"),
                     ifelse(sit.per$contexte.site %in% c('indetermine','non_rens'),
                            paste0(getwd(),"/img/s_indet.png"),
                            ifelse(sit.per$contexte.site %in% c('depot','sanctuaire','fluvial'),
                                   paste0(getwd(),"/img/s_depot.png"),
                                   ifelse(sit.per$contexte.site %in% c('habitat'),
                                          paste0(getwd(),"/img/s_habitat.png"), paste0(getwd(),"/img/s_autres.png"))))
    ),
    iconWidth = 15, iconHeight = 15
  )
  return(leafIcons)
}
```

Cette page web reprend les éléments d'un [article paru aux éditions du CTHS](https://halshs.archives-ouvertes.fr/halshs-02314978/document) [@CicolaniHuet19] pour présenter: 

* une [modélisation des échanges dans les Alpes centrales au premier âge du Fer](#etude)  
* un [formatage des données pour l'Open Science](#openscience)  
* une première revue des solutions opensource pour la [diffusion des données](#diff)

# Etude des réseaux d'échange {#etude}

```{r intro, echo=FALSE, warning=FALSE}
chrono <- f.chrono(chm)
data <- f.data(chm)
tab <- cbind(data,chrono) # associe les tableaux
nb.sites <- length(unique(tab$sites))
nb.typ.obj <- length(unique(tab$objets))
nb.typ.sites <- length(unique(tab$contexte.site))
```

L'étude porte sur `r nb.sites` sites, `r nb.typ.obj` classes d'objets et 4 périodes.

```{r effectifs, echo=FALSE, warning=FALSE, fig.width=8, fig.height= 5, fig.align="center", fig.cap="volume du mobilier étudié"}
tab.count <- subset(tab, select = c("objets","GIC_IIAB","GIIAB_IIIA1","GIIIA1_IIIA3","GIIIA3"))
tab.count[is.na(tab.count)] <- 0
# aggregate(tab.count$GIC_IIAB, by=list(objets=tab.count$objets), FUN=sum)
tab.count <- aggregate(cbind(tab.count$GIC_IIAB,
                             tab.count$GIIAB_IIIA1,
                             tab.count$GIIIA1_IIIA3,
                             tab.count$GIIIA3),
                       by=list(Category=tab.count$objets), FUN=sum)
names(tab.count) <- c("objets","GIC-IIAB","GIIAB-IIIA1","GIIIA1-IIIA3","GIIIA3")
tab.count.col <- merge(tab.count, obj.colors, by.x="objets", by.y = "nom", all.x= T)
tab.count.melt <- melt(tab.count,id.vars = "objets")
# get rgb colors
tab.count.melt <- merge(tab.count.melt, obj.colors, by.x="objets", by.y = "nom", all.x= T)
tab.count.melt$lbl <- paste0(tab.count.melt$objets,'<br>n = ',as.character(tab.count.melt$value))
# figures.prem.sum <- figures.prem.sum[figures.prem.sum$prem != '',] # rm NA
# figures.prem.sum <- figures.prem.sum[!(figures.prem.sum$prem %in% thm.not.selected),] # rm N
# merge to get thm fullname and colors
# figures.prem.sum$lbl <- paste0(figures.prem.sum$thm,'<br>n = ',as.character(figures.prem.sum$n))
# TODO: colors
period.objets.sums <- aggregate(tab.count.melt$value, by=list(period=tab.count.melt$variable), FUN=sum)
fig.count <- tab.count.melt %>%
  plot_ly(x = ~variable,
          y = ~value,
          type = 'bar', 
          text = ~lbl,
          hoverinfo = 'text',
          hovertext = ~lbl,
          name = ~objets,
          color = ~rgb) %>%
  add_annotations(x=period.objets.sums$period,
                  y=period.objets.sums$x,
                  # TODO: rm arrow
                  text=period.objets.sums$x) %>%
  layout(yaxis = list(title = 'Count'), barmode = 'stack')
fig.count
```

Les sites se répartissent en `r nb.typ.sites` types différents

```{r lis.typ.site, echo=FALSE, warning=FALSE, fig.width=3, fig.height= 3, fig.cap="types de sites"}
fig <- plot_ly(
  site.type,
  y = 1:nrow(site.type),
  x = 2,
  mode = 'text',
  textfont = list(color = '#000000', size = 12),
  textposition = 'right',
  text = site.type$contexte.site) %>%
  # text = paste0("-   ",site.type$contexte.site)) %>%
  layout(xaxis = list(title = "",
                      showgrid = FALSE,
                      showticklabels = FALSE,
                      zeroline = FALSE),
         yaxis = list(title = "",
                      showgrid = FALSE,
                      showticklabels = FALSE,
                      zeroline = FALSE)
  ) %>%
  add_markers(
    y = 1:nrow(site.type),
    x = 1,
    mode = "markers",
    text = site.type$contexte.site,
    hoverinfo = "text",
    opacity = 1,
    marker = list(
      symbol = site.type$contexte.forme.ply,
      size = 8,
      color = site.type$contexte.couleur,
      opacity = 1,
      line = list(
        color = "#000000",
        width = 1
      )
    )
  ) 
fig
# # export(fig, file = "image.png")
# plotly_IMAGE(fig, width = 500, height = 500, format = "png", scale = 2,
#              out_file = "test.png")
```

# Evolution au cours du Golasecca

L'étude a porté sur la distribution spatiale des sites et les différents types de mobilier dans ces sites

* [Golasecca IC-IIAB](#IC_IIAB)
* [Golasecca GIIAB-IIIA1](#IIAB_IIIA1)
* [Golasecca GIIIA1-IIIA3](#IIIA1_IIIA3)
* [Golasecca GIIIA3](#GIIIA3)

## Golasecca IC-IIAB {#IC_IIAB}

Répartition des sites durant le Golasecca IC-IIAB (670-530 avant J.-C.)

```{r spat.sit.IC_IIAB, fig.align="center"}
# chrono <- f.chrono(chm)
# data <- f.data(chm)
# tab <- cbind(data,chrono) # associe les tableaux
# df.per <- f.a.period(tab,site.type,"GIC_IIAB") # subset # période 1
# df.per <- merge(df.per,site.type,by="contexte.site",all.x=T) # merge
# df.per <- df.per[, c("num", "sites","objets","contexte.forme.ply","contexte.couleur","contexte.site" )]
# htmltools::includeHTML(paste0(getwd(),"/img/site_GIC_IIAB.html"))
# for(per in c("GIC_IIAB","GIIAB_IIIA1","GIIIA1_IIIA3","GIIIA3")){
f.lflt.per(getwd(),tab,"GIC_IIAB") # create leaflet html map 

# f.lflt.per(getwd(),tab,"GIC_IIAB") # create leaflet html map 

```

Distribution du mobilier par type de site par type de site pour la période Golasecca IC-IIAB

```{r GIC_IIAB, echo=FALSE, warning=FALSE, out.width="75%", fig.cap="Golasecca IC-IIAB"}
chrono <- f.chrono(chm)
data <- f.data(chm)
tab <- cbind(data,chrono) # associe les tableaux
df.per <- f.a.period(tab,site.type,"GIC_IIAB") # subset # période 1
fig <- f.ggraph(df.per,obj.colors)
fig
```

## Golasecca GIIAB-IIIA1 {#IIAB_IIIA1}

Répartition des sites au Golasecca GIIAB-IIIA1 (530-460 av. J.-C.)

```{r spat.sit.IIAB_IIIA1, echo=FALSE}
# for(per in c("GIC_IIAB","GIIAB_IIIA1","GIIIA1_IIIA3","GIIIA3")){
f.lflt.per(getwd(),tab,"GIIAB_IIIA1") # create leaflet html map 
```

Distribution du mobilier par type de site pour la période Golasecca GIIAB-IIIA1

```{r GIIAB_IIIA1, echo=FALSE, warning=FALSE, fig.cap="Golasecca GIIAB-IIIA1"}
chrono <- f.chrono(chm)
data <- f.data(chm)
tab <- cbind(data,chrono) # associe les tableaux
df.per <- f.a.period(tab,site.type,"GIIAB_IIIA1") # subset # période 1
fig <- f.ggraph(df.per,obj.colors)
fig
```

## Golasecca GIIIA1-IIIA3 {#IIIA1_IIIA3}

Répartition des sites pour la période Golasecca GIIIA1-IIIA3 (450-420 av. J.-C.)

```{r spat.sit.IIIA1_IIIA3, echo=FALSE}
# for(per in c("GIC_IIAB","GIIAB_IIIA1","GIIIA1_IIIA3","GIIIA3")){
f.lflt.per(getwd(),tab,"GIIIA1_IIIA3") # create leaflet html map 
```

Distribution du mobilier par type de site pour la période Golasecca GIIIA1-IIIA3

```{r GIIIA1_IIIA3, echo=FALSE, warning=FALSE, fig.cap="Golasecca GIIIA1-IIIA3,"}
chrono <- f.chrono(chm)
data <- f.data(chm)
tab <- cbind(data,chrono) # associe les tableaux
df.per <- f.a.period(tab,site.type,"GIIIA1_IIIA3") # subset # période 1
fig <- f.ggraph(df.per,obj.colors)
fig
```

## Golasecca GIIIA3 {#GIIIA3}

Répartition des sites pour la période Golasecca GIIIA3 (480-380 av. J.-C.)

```{r spat.sit.GIIIA3, echo=FALSE}
f.lflt.per(getwd(),tab,"GIIIA3") # create leaflet html map 
```

Distribution du mobilier par type de site pour la période Golasecca GIIIA3

```{r GIIIA3, echo=FALSE, warning=FALSE, fig.cap="Golasecca GIIIA3"}
chrono <- f.chrono(chm)
data <- f.data(chm)
tab <- cbind(data,chrono) # associe les tableaux
df.per <- f.a.period(tab,site.type,"GIIIA3") # subset # période 1
fig <- f.ggraph(df.per,obj.colors)
fig
```

# Open Science {#openscience}

Basé sur un wed de données décrites sémantiquement (web sémantique ou *Open Linked Data*). Les objets numériques sont décrits sous la forme de triples *Resource Description Framework* (RDF) sous la forme: sujet-prédicat-objet (*subject-predicate-object*).

Les données de notre étude peuvent être mises sous la forme d'un graphe RDF. Par exemple pour le site d'Uto-Kulm durant le Golasecca IIAB-IIIA1:

```{r ex, echo=TRUE, fig.cap="Uto-Kulm durant le (GIIAB-IIIA1)"}
per <- "GIIAB_IIIA1"
site <- "Uto-Kulm"
df.per <- f.a.period(tab, site.type, per) # sélection sur la période
df.per.count <- df.per %>% count(sites, objets)
df.per.count <- df.per.count[df.per.count$sites == site, ]
kable(df.per.count,"html") %>%
  kable_styling(full_width = FALSE, position = "center", font_size=12)
```

Où:

* **sites** = sujet
* **objets** = prédicat
* **n** = objet

Le langage de programmation [R](https://www.r-project.org/) offre différents *packages* ([rdflib](https://cran.r-project.org/web/packages/rdflib/vignettes/rdf_intro.html), etc.) permettant de formater les données de l'étude: 

```{r rdf, echo=TRUE}
base <- "https://github.com/zoometh/golasecca/tree/main/img/"
rdf <- rdf()
for (i in 1:nrow(df.per.count)){
  rdf %>% 
    rdf_add(subject = paste0(base, df.per.count[i,"sites"]), 
            predicate = paste0(base, df.per.count[i,"objets"]), 
            object = df.per.count[i,"n"]) 
}
rdf
```

Le triple peut être sérialisé sous le format *JavaScript Object Notation for Linked Data* (JSON-LD), actuellement le plus populaire pour décrire des données web. 

```{r json, echo=TRUE}
json.name <- paste0(getwd(),"/img/",site,"_",per,".json")
rdf_serialize(rdf, json.name, "jsonld") 
```

Ce fichier peut ensuite être retrouvé sur internet:

[https://raw.githubusercontent.com/zoometh/golasecca/main/img/Uto-Kulm_GIIAB_IIIA1.json](https://raw.githubusercontent.com/zoometh/golasecca/main/img/Uto-Kulm_GIIAB_IIIA1.json)

## Mappage CIDOC-CRM {#cidoc}

Les champs et les valeurs de la base de données seront à moyen terme alignées sur le [CIDOC-CRM](https://www.iso.org/standard/34424.html) (*Cultural Heritage Information-Conceptual Reference Model*, ISO 21127), un iso-standard pour la description et l’organisation de l’information liée au patrimoine archéologique et architectural. Son utilisation permet l'interopérabilité des données et leur référencement sur le web sémantique, comme préconisé par l'*Open Science*.


# Diffusion des données {#diff}

Internet fournit d'importantes possibilibités pour la diffusion des données, comme par exemple cette page web issue d'un document [Rmarkdown](https://rmarkdown.rstudio.com/) hebergée sur [GitHub](https://github.com/). Toujours dans le domaine du logiciel libre, on peu citer la solution d'hébergement de projets QGIS sur [QGIS Cloud](https://qgiscloud.com/) où nous avons déposé la carte **[Golasecca IC-IIAB](https://qgiscloud.com/VGChilde/gic_iiab)**

# References

<!-- [Bib](https://halshs.archives-ouvertes.fr/halshs-02314978/document) -->
